臺灣板橋地方法院交通事件裁定　　　　94年度交聲字第 112號
　　原處分機關　交通部公路總局臺北區監理所板橋監理站
　　異　議　人
　　即受處分人　甲○○
上列異議人即受處分人因違反道路交通管理處罰條例案件，對於
交通部公路總局臺北區監理所板橋監理站於九十四年一月五日板
監違字第裁四一─ＡＣＶ三四一一六一號違反道路交通管理事件
裁決書所為之處分（原舉發案號：臺北市政府警察局九十三年十
一月二日北市警交大字第ＡＣＶ三四一一六一號）不服，聲明異
議，本院裁定如下：
    主  文
原處分撤銷。
甲○○不罰。
    理  由
一、原處分意旨略以：異議人即受處分人甲○○於民國九十三年
    十一月二日十八時三十一分許，騎乘車號ＢＢＧ－五三九號
    重型機車，行經臺北市○○街四十八號前，因不按遵行方向
    行駛違規，經臺北市政府大安分局和平東路派出所執勤警員
    當場攔停，嗣異議人甲○○仍騎乘該車至臺北市○○街六十
    三號前，並經警員就「拒絕停車接受稽查而逃逸」之違規部
    分以北市警交大字第ＡＣＶ三四一一六一號號違反道路交通
    管理事件通知單舉發。嗣異議人依法提出申訴，經交通部公
    路總局臺北區監理所板橋監理站於九十四年一月五日以板監
    違字第裁四一─ＡＣＶ三四一一六一號裁決書裁決，依道路
    交通管理處罰條例第六十條第一項之規定，裁處異議人罰鍰
    新臺幣三千元，並記違規點數一點。
二、異議意旨略以：異議人平時以回收資源維生，而事發當時本
    人騎乘機車由永康街七十五巷進入至岔路口時，遇到值勤員
    警告知該巷道為單行道不能通過，但由於本人車上載有二箱
    舊報紙於後座、一大麻袋報紙於踏板，重量極重，在狹小的
    巷道內迴轉，恐會失衡傷及自己及別人，基於安全考量，即
    向警員到前方較寬之巷口迴轉，警員未作任何表示，因此本
    人轉至單行巷道，逆行至巷口迴轉動作未完成時隨即遭警員
    攔下，遭員警態度惡劣的開單，本人因天色昏暗及年老眼花
    ，並無當場簽名，而遭開立拒絕停車接受稽查而逃逸，爰聲
    明異議，請求撤銷原處分云云。
三、按汽車駕駛人，駕駛汽車有違反道路交通管理處罰條例之行
    為，經交通勤務警察或依法令執行交通稽查任務人員制止時
    ，不聽制止或拒絕停車接受稽查而逃逸者，除按各該條規定
    處罰外，處新臺幣三千元以上六千元以下罰鍰，駕駛汽車不
    服從交通勤務警察之稽查者，處九百元以上一千八百元以下
    罰鍰；且汽車駕駛人有上開情形時，除依原條款處罰鍰外，
    並予記違規點數一點之處分，道路交通管理處罰條例第六十
    條第一項、第二項第一款及第六十三條第一項第一款固有明
    文規定。
四、惟查，異議人甲○○於九十三年十一月二日十八時三十一分
    許，騎乘車號ＢＢＧ－五三九號重型機車，行經臺北市○○
    街四十八號前，因逆向行駛，經臺北市政府大安分局和平東
    路派出所執勤警員當場攔停，嗣異議人甲○○仍騎乘該車至
    臺北市○○街六十三號前，並經警員就「拒絕停車接受稽查
    而逃逸」之違規事實，固有臺北市政府警察局九十年十一月
    二日北市警交大字第ＡＣＶ三四一一六一號號違反道路交通
    管理事件通知單影本乙紙在卷可稽，然證人即臺北市政府警
    察局大安分局和平東派出所舉發警員乙○○於本院訊問時結
    證稱：「（問：為何開立拒絕取締逃逸的罰單？）當時是我
    北往南的方向，異議人是由東往西，當時異議人還沒有逆向
    時，我就有按二次喇叭，後來她沒有理我還是一樣右轉逆向
    ，後來我車子過去擋住她的車頭，跟她說馬上迴轉的話，我
    就不開單，當時她跟我說是否可以到前面迴轉，我跟她說不
    行，要馬上迴轉，她也沒馬上理我，仍然逆向過去，後來我
    從後面追過去追到她，當時她已經到麗水街十七巷另一條單
    行道。」等語（見本院九十四年二月二十三日訊問筆錄）。
    查，員警於前二次從後方鳴按喇叭，而異議人於當時情況是
    否可得知員警鳴放喇叭之對象即為異議人本身，容有疑問。
    又異議人於逆向行駛之當時，車上載有二箱舊報紙於後座、
    一大麻袋報紙於踏板，重量極重，體積龐大，此為證人乙○
    ○所是認，應屬無誤，是即刻迴轉確有些許困難。且從證人
    於本院之證詞可知，當時異議人有要求是否可以在前面再迴
    轉，而證人雖表示有跟異議人說「不可以到前面到前面迴轉
    」等語，然此與異議人聲明異議內容「當時有問員警是否可
    以到前面再迴轉，但警察沒有做任何舉動亦沒有說不行，所
    以才會過去」等語，互有出入，從而，異議人當時是否有聽
    到員警說禁止在前面迴轉之言語，值得存疑。衡情，異議人
    機車上載有二箱舊報紙於後座、一大袋報紙於踏板上，重量
    極重，維持平衡尚有困難，不可能急速行駛，是異議人倘確
    實聽聞員警表示「不得至前方再行迴轉，否則將立即舉發開
    單」等言語，實無理由執意為之，且因車速不快，且員警復
    有交通工具，焉能逃避警方稽查，是異議人辯稱並無聽到員
    警表示「不可以到前面到前面迴轉」之語，應屬可信。異議
    人本身是否有不服稽查及逃逸之意思，存有疑義，故原處分
    既有上開可議之處。而原處分機關依道路交通管理處罰條例
    第六十條第一項規定，裁處異議人罰鍰新臺幣三千元，自屬
    難以維持。
五、綜上應認，本件異議為有理由，爰撤銷原處分，併為受處分
    人不罰之諭知，以昭審慎。
六、據上論斷，應依道路交通案件處理辦法第二十條，裁定如主
    文。
中　　華　　民　　國　　94　　年　　4 　　月　　29　　日
                    交通法庭   法　官  絲鈺雲
以上正本證明與原本無異
如不服本裁定應於送達後5日內向本院提出抗告狀
                               書記官　葉子榕
中　　華　　民　　國　　94　　年　　4　　月　　29 　　日
